【裁判字號】    89,自,456
【裁判日期】    890822
【裁判案由】    侵占
【裁判全文】
臺灣臺中地方法院刑事判決                          八十九年度自字第四五六號
    自  訴  人  甲○○
    被      告  乙○○
右列被告因侵占案件，經自訴人提起自訴，本院判決如左：
    主  文
乙○○無罪。
    理  由
一、自訴意旨略以：被告乙○○於民國八十八年五月十九日駕駛其所有之車號ＲＧ－
    八四三Ｏ號自用小客車向自訴人甲○○經營之全民當舖（址設臺中縣霧峰鄉○○
    路六七二號）質押借款新臺幣（下同）八萬元，並將該自用小客車及行車執照交
    由自訴人保管，嗣被告以需使用前開車輛為由，於質押借款當日向自訴人借回車
    輛，定於八十八年六月十八日歸還，詎料被告竟意圖為自己不法之所有，將前開
    前開車輛侵占入己並出賣他人，因認被告涉有刑法第三百三十五條第一項之侵占
    罪嫌。
二、自訴意旨認被告乙○○涉有前開罪嫌，係以被告借款時所簽具之委託切結書及借
    車條為其論據。訊據被告堅詞否認有為右揭犯行，辯稱：伊確有向自訴人經營之
    全民當舖借款八萬元，約定原車可用，係因伊另有積欠地下錢莊債務，地下錢莊
    要求以前開車輛抵償債務，伊雖有簽具委託切結書及借車條，但並不清楚其內容
    ，只知係向自訴人借款等語。
三、按犯罪事實應依證據認定之，無證據不得推定其犯罪事實；不能證明被告犯罪者
    ，應諭知無罪之判決。刑事訴訟法第一百五十四條、第三百零一條第一項分別定
    有明文。次按刑法上之侵占罪，以意圖為自己或第三人不法之所有，而擅自處分
    自己持有之他人所有物，即變更持有之意為不法所有之意，為其構成要件。若以
    自己或他人名義向人借貸，不能如數清償，自係民事上違背履行契約問題，與侵
    占罪之要件不合。最高法院四十一年度臺非字第五七號判例參照。經查，被告乙
    ○○固不否認於前開時、地向自訴人借款八萬元及簽訂委託切結書、借車條等語
    ，觀諸前開委託切結書之內容復係載明被告將車號ＲＧ－八四三Ｏ號自用小客車
    委託自訴人代為出售及辦理過戶等情，同日簽訂且與前開委託切結書載於同一張
    書面之借車條亦載明被告向自訴人借用前開車輛，並約定八十八年六月十八日歸
    還等情，顯見被告雖有向自訴人借款，但並無移轉不動產所有權予自訴人，是被
    告使用前開車輛，並非持有自訴人之物，縱有處分前開車輛之行為，亦與侵占罪
    之構成要件不符，此外，復查無其他積極證據足資證明被告有何自訴人所指之侵
    占行為，核屬不能證明被告犯罪，應諭知無罪之判決。
據上論斷，應依刑事訴訟法第三百四十三條、第三百零一條第一項，判決如主文。
中      華      民      國      八十九      年    八    月    二十二    日
                                    法  官  陳  得  利
右正本證明與原本無異。
如不服本判決，應於判決送達後十日內，向本院提出上訴狀。
    書記官
中      華      民      國      八十九      年    八    月    二十二    日


司法院資訊處製作；財團法人民間司法改革基金會備份。
